【裁判字號】    98,審訴,592
【裁判日期】    981027
【裁判案由】    脫逃等
【裁判全文】
臺灣新竹地方法院刑事判決              98年度審訴字第592號
公  訴  人  臺灣新竹地方法院檢察署檢察官
被      告  甲○○
上列被告因藏匿人犯案件，經檢察官提起公訴（98年度偵字第
1226號），本院改依簡式審判程序審理，並判決如下：
    主  文
甲○○犯藏匿人犯罪，累犯，處有期徒刑肆月，如易科罰金，以
新臺幣壹仟元折算壹日。
    事  實
一、甲○○前於民國94年間，因連續施用第一、二級毒品案件
    ，經本院以94年度訴字第629 號判決分別判處有期徒刑11月
    、6 月，應執行有期徒刑1 年4 月確定，嗣因適用中華民國
    九十六年罪犯減刑條例 (下稱減刑條例)， 經臺灣桃園地方
    法院 (下稱桃園地院)以96 年度聲減字第1777號裁定分別減
    為有期徒刑5 月又15日、3 月，應執行有期徒刑8 月確定(甲)
    ；復於94年至95年間，又因連續施用第一、二級毒品案件
    ，經桃園地院以95年度訴字第1759號判決分別判處有期徒刑
    1 年、8 月，應執行有期徒刑1 年6 月確定，嗣因適用減刑
    條例，經桃園地院以96年度聲減字第1777號裁定分別減為有
    期徒刑6 月、4 月，應執行有期徒刑9 月確定(乙)，(甲)(乙)經接
    續執行，於96年12月25日縮短刑期假釋付保護管束出監，並
    於97年3 月18日保護管束期滿未經撤銷假釋視為已執行完畢
    。
二、詎其仍不知悔改，明知其同居男友乙○○自97年9 月9 日起
    即因案羈押於臺灣苗栗看守所，且尚有一強制工作之保安處
    分待執行，短期之內並無遭釋放之可能，而乙○○於97年11
    月12日上午8 時許，經臺灣新竹地方法院檢察署派法警黃朝
    慶、陳元昇及司機魏平強駕駛車牌號碼0489-PM 號之警備車
    ，至臺灣苗栗看守所提解乙○○前往臺灣泰源技能訓練所執
    行強制工作之保安處分。詎於同日下午1 時30分許，乙○○
    利用在國道3 號公路關廟服務區附近休息時，乘隙駕駛上開
    警備車脫逃（乙○○涉犯脫逃罪嫌部分，由本院另行審結）
    ，並於脫逃後之同日下午1 時46分許，撥打甲○○所使用之
    0000000000號行動電話，要求甲○○設法南下接應，以協助
    其逃匿、隱避。甲○○明知乙○○脫逃之事實，竟基於隱避
    依法逮捕拘禁之脫逃人之故意，於同日下午2 時50分許，撥
    打0000000000號行動電話給黃志杰（與乙○○有四親等血親
    關係），向黃志杰佯稱其與乙○○所生之小孩生病，請黃志
    杰開車幫忙送到苗栗縣頭份鎮找醫生。黃志杰不疑有他，乃
    駕駛車號L8-2891 號之自用小客車搭載甲○○前往頭份鎮。
    到達頭份鎮之後，甲○○方告知黃志杰關於乙○○已脫逃一
    事。黃志杰知情後，由於親情關係，仍駕車搭載甲○○南下
    接應乙○○，以協助其逃匿、隱避（黃志杰隱匿人犯部分，
    業經臺灣新竹地方法院檢察署檢察官以98年度偵字第1226號
    為緩起訴處分）。嗣於同日下午5 時20分許，黃志杰駕車搭
    載甲○○及其小孩，在彰化縣彰化市○○○○段），接應到
    乙○○，並隨即駕車前往臺南市，以尋求乙○○友人協助。
    嗣因乙○○友人均不願違法協助其脫逃，乙○○只得要求黃
    志杰搭載其與甲○○前往苗栗縣頭份鎮隱匿，約於同日晚上
    11時許抵達頭份鎮。嗣甲○○因勸諭乙○○投案無效，乃於
    翌日攜子離去。其後經警調閱相關電話通聯紀錄而循線查獲
    上情。
三、案經新竹縣政府警察局竹北分局報告臺灣新竹地方法院檢察
    署檢察官偵查起訴。
    理  由
一、認定犯罪事實所憑之證據及理由：
（一）被告甲○○於本院準備程序、簡式審判程序訊問時，均坦
      白承認。
（二）證人即同案被告乙○○、黃志杰於警詢、檢察官訊問時之
      證述，證明被告甲○○確有上開犯罪事實。
（三）協助脫逃相關人、電話、位置一覽表及黃志杰、甲○○接
      應乙○○脫逃路線分析表各1 紙（見98年度偵字第1226號
      卷第39至40頁)， 足資佐證。
二、論罪科刑之理由：
（一）核被告所為，係犯刑法第164條第1項之藏匿人犯罪。
（二）被告前有事實欄一所載之前科犯行，於97年3 月18日保護
      管束期滿未經撤銷假釋視為已執行完畢，有臺灣新竹地方
      法院檢察署刑案資料查註紀錄表及臺灣高等法院被告前案
      紀錄表各1 份在卷可供參考，其受徒刑之執行完畢後，5
      年以內故意再犯本件有期徒刑以上之罪，為累犯，應依法
      加重其刑。
（三）爰審酌被告素行不佳，基於與同案被告乙○○間之情誼短
      於思慮而為本件犯行，徒增偵查機關進行犯罪追查之困難
      ，所為雖不可取，惟念其藏匿人犯之時間不長，犯罪後業
      已於本院訊問時坦承犯行，已知悔悟等一切情狀，量處如
      主文所示之刑，並諭知易科罰金之折算標準。至公訴意旨
      雖以被告自身前曾犯有脫逃罪，竟又為本件犯行，且犯罪
      後否認犯行，態度不佳等為由，對被告甲○○具體求處有
      期徒刑1 年10月，然本院斟酌上述情節後，認為仍以上開
      宣告刑為適當，所為求刑，尚嫌過重，附此敘明。
三、適用法律：
（一）刑事訴訟法第284條之1、第299條第1項前段。
（二）刑法第164條第1項、第47條第1項、第41條第1項前段。
（三）刑法施行法第1條之1
本案經檢察官黃英彥到庭執行職務。
中    華    民    國    98    年    10    月    27    日
                        刑事第九庭  法  官  魏瑞紅
以上正本證明與原本無異。
如不服本判決應於收受本判決後10日內向本院提出上訴書狀，上
訴書狀應敘述具體理由。上訴書狀未敘述上訴理由者，應於上訴
期間屆滿後20日內補提理由書狀於本院 (均須按他造當事人之人
數附繕本 )「切勿逕送上級法院」。
中    華    民    國    98    年    10    月    27    日
                                    書記官  鄧雪怡
附錄論罪科刑法條：
中華民國刑法第164條第1項：
藏匿犯人或依法逮捕拘禁之脫逃人或使之隱避者，處2 年以下有
期徒刑、拘役或500 元以下罰金。


司法院資訊處製作；財團法人民間司法改革基金會備份。
